【裁判字號】    95,上訴,102
【裁判日期】    950329
【裁判案由】    公共危險等
【裁判全文】
臺灣高等法院刑事判決                 95年度上訴字第102號
上  訴  人  臺灣板橋地方法院檢察署檢察官
被      告  甲○○
指定辯護人  本院公設辯護人  丙○○
上列上訴人因公共危險等案件，不服臺灣板橋地方法院94年度訴
字第1741號，中華民國94年11月9日第一審判決（起訴案號：臺
灣板橋地方法院檢察署94年度偵字第12224號），提起上訴，本
院判決如下：
    主  文
上訴駁回。
    事  實
一、甲○○曾於86年間因搶奪案件，經臺灣板橋地方法院於87年
    1月23日以87年度訴字第70號判處有期徒刑1年，經本院以87
    年度上訴字第1130號駁回上訴，復經最高法院於88年2月25
    日以88年度台上字第840號駁回上訴確定，於89年3 月18日
    縮短刑期執行期滿（不構成累犯）。詎其不知改過向善，於
    94 年7月19日上午10時許，在臺北縣土城市○○路○段156號
    其父母所有之住宅，竟基於加害財產之恐嚇之故意，將其父
    乙○○所有用剩約1碗之煤油潑灑於該棟建物3樓樓梯間，並
    向其父嚇稱欲放火燒屋等語，致其父心生恐懼，遂以電話聯
    絡在外之其母林陳玉女，其母於同日下午1時35分許，報警
    處理，經警同日下午1時40分許，在該址將甲○○逮捕，並
    扣得盛裝上述煤油之空桶及其所有之打火機1個。
二、案經臺北縣政府警察局土城分局報請臺灣板橋地方法院檢察
    署檢察官偵查起訴。
    理  由
一、訊據被告坦承上揭潑灑煤油之事實，但堅詞否認有放火燒屋
    之故意辯稱：其母前此曾允諾協助伊貸款，俾其能購買車輛
    ，但事後其母翻悔，不肯幫助伊，一時氣憤做出潑灑汽油及
    說出縱火燒房屋之氣話，並其放炎燒燬房屋之意等語。經查
    ：
  (一)被告於前揭時、地潑灑煤油一節，除據其供承在卷外，並經
    證人即被告之父乙○○、其姊林秀滿、承辦警員林德民、陳
    任德於原審審理時結證互稽無訛。被告此部分自白應與事實
    相符。
  (二)公訴人認被告該行為係出於放火燒燬現供人使用住宅之故意
    ，但為被告所堅詞否認。按刑法上所謂放火，係指故意以火
    力傳導於特定之目的物，使其燃燒之意。本件證人乙○○於
    原審審理中到庭證稱：地上煤油很快即蒸發，渠聞到煤油氣
    味後，上樓查看，被告係躺在4樓客廳內之沙發，而潑灑之
    煤油距離客廳約有3公尺遠等語（原審卷42頁）；又證人林
    秀滿於原審審理時則結證稱：伊適於當日中午12許返回娘家
    ，經伊父表示屋內有煤油味，伊亦可聞到，遂至4樓，見被
    告在客廳內沙發上看電視等語（原審卷49頁），足見被告潑
    灑煤油為家人發見以迄其家人報警處理，前後約三個小時餘
    ，被告並未在其潑灑煤油處有點燃之行為。據此即難認定被
    告有放火之故意。次查燃燒之報紙灰燼及扣案之打火機均係
    在四樓客廳發現，有證人即員警陳任德於原審審理中證述，
    當時被告在四樓．．．四樓有一點亂，桌上有打火機，並且
    有燒過的紙，但紙是何時燒的並不清楚等語（見原審卷第57
    頁），且有警察查獲現場照片在卷（見偵卷第21頁）可佐，
    依比照片所示之報紙及灰燼，亦足見被告所燒者，僅只報紙
    之一小角，且可認熄滅已久，否則灰燼無法散落於報紙而未
    引燃，復無延燒至他處。從而，被告所辯，其僅點燃一點點
    報紙乙節，堪信真實。另被亦於原審陳明，該報紙並非由家
    人予以熄滅（見原審卷第66頁），再參以被告點燃報紙之地
    點在4樓客廳，而其潑灑煤油之位置係在3樓至4樓之樓梯間
    ，二處相去尚遠，是被告雖有點燃報紙之行為，在客觀上尚
    無法形成燒燬住宅危險之可能性，被告所辯其無放火之故意
    ，尚非無據。
  (三)末查，被告雖於原審準備程序中供稱：曾對其父恫稱，如不
    給錢，則要放火燒屋云云。被告之父林青連亦於警訊中供稱
    ”因他向我老婆要新台幣40萬元，要求家人給他錢，後因一
    時無法籌出那麼多錢後，他憤而從家中三樓庭園拿出汽油潑
    灑”等語（見偵卷第26、27頁），唯查證人乙○○於原審供
    證：”被告是之前跟我太太借錢，家裡的財務都是我太太負
    責的，所以我兒子都是向我太太借錢，．．．當天他並沒有
    向我借錢，而且我兒子很少與我講話”又”（事發前一、二
    天你兒子是否有與你談到借錢的事情？）．．．事發當天被
    告並沒有向我借錢，他應該知道我身上沒有錢，前一、二天
    也沒有，他要借錢應該是跟我太太借（見原審卷第44頁），
    足見被告於案發前並無與其父乙○○索用款項之事實。又證
    人林秀滿於原審證稱：”伊未聽聞被告聲稱若不以房屋擔保
    其借款，將火燒屋”等詞（見原審卷第54頁）。證人乙○○
    於原審另稱：”我沒有聽被告這麼說（如果不給錢，就放火
    燒房子）”等語（見原審卷第46頁），顯見被告於本件潑灑
    煤油時，並無使乙○○交付財物之不法意圖至明。換言之被
    告上述所自承及證人林德民於原審所陳，被告向其父索款乙
    節（原審卷62頁），應係指被告與家人間前於本案案發日前
    之爭執，與被告潑灑煤油並無關係，被告在原審準備程序上
    揭所供，尚與事實有間，此部分自白當不得為被告不利之認
    定。附此明。顯見被告在樓梯間潑灑煤油係為恫嚇而已，
    並無放火或頂備放火之犯意無疑。
二、核被告所為係犯刑法第305條以加害財產之事，恐嚇他人致
    生危害於安全罪。起訴意旨認其所犯為刑法第173條第3項、
    第1項之放火燒燬現供人使用住宅之罪，容有誤會，然被告
    上揭犯行業為起訴書所論及，本院自得於同一社會基本事實
    之範圍內變更起訴法條。被告前於86年間因搶奪案，經臺灣
    板橋地方法院於87年1月23日以87年度訴字第70號判處有期
    徒刑1年，經本院於87年4月10日以87年度上訴字第1130號駁
    回上訴，復經最高法院於88年2月25日以88年度台上字第840
    號駁回上訴確定，業於89年3月18日縮短刑期執行期滿，有
    本院被告前案紀錄表附卷可查，是其係於有期徒刑執行完畢
    後，逾5年始觸犯本件之罪，故不構成累犯，起訴書認有累
    犯之適用，於法不合，應予指明。
三、原審以被告罪證明確，適用刑法第305條、第41條第1項前段
    、罰金罰鍰提高標準條例第1條前段、第2條並審酌被告素行
    欠佳，與被害人之關係並盱衡犯罪動機、目的、手段、所生
    危害、犯罪後態度等一切情狀、量處有期徒刑月，如易科
    罰金以佰元折算壹日，資以儆懲，又扣案之打火機1個雖
    係被告所有，然於本件被告所實施之恐嚇犯行，尚無直接關
    聯性，不為沒收之宣告。其認事用法核無不合，量刑亦稱妥
    適，公訴人上訴意旨仍認被告應負放火未遂或預備放火而指
    摘原判決不當為無理由，應予駁回。
四、據上論斷，應依刑事訴訟法第368條，判決如主文。
本案經檢察官洪泰文到庭執行職務。
中    華    民    國    95    年    3     月    29    日
                  刑事第七庭  審判長法  官  陳  正  雄
                                    法  官  許  錦  印
                                    法  官  蔡  光  治
以上正本證明與原本無異。
如不服本判決，應於收受送達後十日內向本院提出上訴書狀，其
未敘述上訴之理由者並得於提起上訴後十日內向本院補提理由書
（均須按他造當事人之人數附繕本）。
                                    書記官  陳  韋  杉
中    華    民    國    95    年    4     月    4     日
中華民國刑法第305條
(恐嚇危害安全罪)
以加害生命、身體、自由、名譽、財產之事，恐嚇他人致生危害
於安全者，處2年以下有期徒刑、拘役或300元以下罰金。


司法院資訊處製作；財團法人民間司法改革基金會備份。
